【裁判字號】    89,上易,345
【裁判日期】    890329
【裁判案由】    損害債權
【裁判全文】
臺灣高等法院高雄分院刑事判決                    八十九年度上易字第三四五號
    上  訴  人
    即  自訴人  甲○○
    被      告  乙○○
右上訴人因被告損害債權案件，不服臺灣高雄地方法院八十八年度自字第四八四號中
華民國八十九年一月二十六日第一審判決，提起上訴，本院判決如左：
      主  文
上訴駁回。
    理  由
一、自訴意旨略以：緣被告乙○○於民國八十六年十一月八日上午十一時許，駕駛機
    車，沿高雄縣杉林鄉月眉村往月美村之新闢道路由東往西方向行駛，途經該路與
    桐竹路無號誌交岔路口時，應注意行經無號誌之交岔路口時，應減速慢行，作隨
    時停車之準備，並應注意車前狀況，隨時採取必要之安全措施，以避免危險之發
    生，且依當時天候晴朗、路面無缺陷、無障礙物、視距良好等情狀，並無不能注
    意之情形，竟疏於注意，撞及自訴人之母王張添有之機車，致王張添有因此受有
    顱底骨折、腦出血之傷害，送醫後延至八十六年十一月九日上午八時二十分不治
    死亡，經本院以八十七年度交上易字第六五號判處有期徒刑七月確定，附帶民事
    損害賠償部分，亦經本院於八十七年十月二十六日以八十七年度訴字第七七號，
    判決被告應賠償自訴人新台幣（下同）五十三萬元及自八十七年四月二十二日起
    至清償日止按週年利率百分之五計算之利息確定，距乙○○於將受強制執行之際
    ，意圖損害債權人甲○○之債權，將其在旗山郵局之定期存款及在杉林郵局之存
    款提領殆盡，因認被告涉犯刑法第三百五十六條之損害債權罪云云。
二、按犯罪事實應依證據認定之，無證據不得推定其犯罪事實；又不能證明被告犯罪
    者，應諭知無罪之判決，刑事訴訟法第一百五十四條、第三百零一條分別定有明
    文。訊據被告乙○○固不諱言有於上開時、地，因駕車過失撞及自訴人之母王張
    添致死等事實，惟堅決否認有何損害債權犯行，並辯稱：伊所有之存款金額，原
    於車禍發生時，提領出來欲與自訴人和解之用，然因和解並未成立，適因伊兒子
    工作受傷及健保費滯納，所以只好將所有金錢暫先支用，並無任何損害債權行為
    等語。經查：
    (一)被告於八十六年十一月八日上午十一時許，駕駛機車，沿高雄縣杉林鄉月眉
        村往月美村之新闢道路由東往西方向行駛，途經該路與桐竹路無號誌交岔路
        口時，應注意行經無號誌之交岔路口時，應減速慢行，作隨時停車之準備，
        並應注意車前狀況，隨時採取必要之安全措施，以避免危險之發生，且依當
        時情狀，並無不能注意之情形，竟疏於注意，撞及王張添有之機車，致王張
        添有因此受有顱底骨折、腦出血之傷害，送醫後延至八十六年十一月九日上
        午八時二十分不治死亡之事實，業據被告及自訴人同陳在卷，並有臺灣高雄
        地方法院八十六年度交易字第七二九號及本院八十七年度交上易字第六五號
        刑事判決附卷可稽，且自訴人於本院上開刑事案件審理期間，提起附帶民事
        訴訟，經本院於八十七年十月二十六日，以八十七年度訴字第七七號判決被
        告應賠償自訴人五十三萬元及自八十七年四月二十二日起至清償日止按週年
        利率百分之五計算之利息等情，亦有本院院八十七年度訴字第七七號判決一
        份在卷可按，顯見被告確有因過失致死之侵權行為，對自訴人負有債務，而
        自訴人為被告之債權人等事實，合先敘明。
    (二)按刑法第三百五十六條之損害債權罪，以債務人於將受強制執行之際，意圖
        損害債權人之債權，而毀壞、處分、隱匿其財產為構成要件。所謂將受強制
        執行之際，係指所負債務業經受有確定之終局判決，或受有假執行宣示之判
        決，以及已經開始執行尚未終結以前而言。本件被告存款，經原審依職權向
        旗山郵局函調結果，被告雖肇事時，於局號000000－0號杉林郵局第
        0000000－0號帳號，有存款十三萬八千三百五十元，分別於八十六
        年十一月十七日、同年十二月十三日、同年十二月二十四日、八十七年一月
        十八日、同年一月二十二日及同年二月二日，分別提領二萬元、五千元、三
        千元、五千元、二萬元及十萬元；另有定期存款十六萬元及十萬元，於八十
        六年十一月十七日，分別自旗山圓潭郵局局號000000－0號第000
        000000號及第000000000號帳號，提前解除定期存款，提領
        十五萬九千零九十八元及九萬九千四百三十六元，有旗山郵局八十八年十一
        月二日第八八五一一－一六一號函及郵政儲金匯業局八十八年十一月十七日
        第00000000－00○號函附卷可參；然告訴人提起侵權行為損害賠
        償附帶民事訴訟，經本院於八十七年十月二十六日，以八十七年度訴字第七
        七號判決被告應賠償自訴人五十三萬元及自八十七年四月二十二日起至清償
        日止按週年利率百分之五計算之利息，並於自訴人以十八萬元提供擔保後得
        假執行，有本院八十七年度訴字第七七號判決一份在卷可按，是被告提領上
        開郵局存款，均在自訴人取得執行名義之前，且自訴人於被告上開刑事案件
        審理期間，亦未向原審聲請假扣押或假執行，業經原審依職權查閱無訛，並
        有電話紀錄一紙附卷可佐，是被告上開提領行為，均為強制執行程序開始前
        即執行名義取得前所為，核與刑法第三百五十六條之「於將受強制執行之際
        」構成要件有間。
    (三)又被告之子李育全於八十七年三月九日，因工作傷害受有右手食指、無名指
        壓碎傷、中指不完全截斷傷等傷害之事實，則有鄭綜合醫院八十七年六月七
        日醫證字第○○二三八一號診斷證明書一紙在卷可稽，而被告於八十七年三
        月十二日、三月二十五日、五月二十八日繳納健保費滯納金之事實，則有郵
        政劃撥儲金存款收據三十一張與中央健康保險局高屏分局八十八年十二月七
        日健保高承三字第八八○二九○二○號函附之被告依附於案外人李榮光為繳
        款人之所有繳款紀錄一份附卷可憑，相較以觀，被告辯稱將上開存款提領後
        ，支應其子醫藥費用及健保費滯納金等節，尚非無據，自難僅因被告將上開
        款項提領使用，即謂被告有損害債權意圖。
三、綜上所述，被告提領其郵局存款，係在自訴人取得執行名義之前，且其提領存款
    係為支付其子醫藥費及繳納健保費滯納金，自難認被告有損害債權意圖；此外，
    本院復查無其他證據足資證明被告有自訴人所指犯行，原審因而以不能證明被告
    犯罪，而諭知無罪之判決，核無不合，自訴人上訴意旨，仍執前詞，非有理由，
    應予駁回。
據上論結，應依刑事訴訟法第三百六十八條，判決如主文。
中    華    民    國     八十九     年       三       月     二十九     日
                              臺灣高等法院高雄分院刑事第六庭
                                  審判長法官  陳吉雄
                                        法官  江泰章
            法官  周賢銳
右正本證明與原本無異。
不得上訴。
                                      書記官  高文輝
中    華    民    國     八十九     年       三       月      三十一    日
                                                                        Ａ


司法院資訊處製作；財團法人民間司法改革基金會備份。
